臺灣高等法院刑事判決　　　　　　　　 100年度上易字第59號
　上　訴　人
　即　被　告　方志祥
上列上訴人因違反毒品危害防制條例案件，不服臺灣臺北地方法
院99年度易字第2920號，中華民國99年11月22日第一審判決（起
訴案號：臺灣臺北地方法院檢察署99年度毒偵字第3225號，嗣於
原審準備程序進行中，被告就被訴事實為有罪之陳述，經原審告
知簡式審判程序意旨，並聽取當事人意見後，原審合議裁定依簡
式審判程序進行），提起上訴，本院判決如下：
    主  文
上訴駁回。
    理  由
一、依刑事訴訟法第350條、第361條、第362條、第367條規定，
    不服地方法院之第一審判決而上訴者，須提出上訴書狀，並
    應敘述具體理由，此為上訴必備之程式；其所提出之書狀未
    敘述上訴理由，或僅曾以言詞陳述上訴理由者，均應於上訴
    期間屆滿後20日內補提理由書於第一審法院。第一審法院經
    形式審查，認逾期未補提上訴理由者，應定期間先命補正；
    逾期未補正者，為上訴不合法律上之程式，應以裁定駁回。
    倘已提出上訴理由，但所提非屬具體理由者，則由第二審法
    院以上訴不合法律上之程式，判決駁回。而所謂具體理由，
    必係依據卷內既有訴訟資料或提出新事證，指摘或表明第一
    審判決有何採證認事、用法或量刑等足以影響判決本旨之不
    當或違法，而構成應予撤銷之具體事由，始克當之（例如：
    依憑證據法則具體指出所採證據何以不具證據能力，或依憑
    卷證資料，明確指出所為證據證明力之判斷如何違背經驗、
    論理法則）；倘僅泛言原判決認定事實錯誤、違背法令、量
    刑失之過重或輕縱，而未依上揭意旨指出具體事由，或形式
    上雖已指出具體事由，然該事由縱使屬實，亦不足以認為原
    判決有何不當或違法者，皆難謂係具體理由（參照最高法院
     97年台上字第892號判決意旨）。
二、查原判決以上訴人即被告方志祥於原審審理時對於其犯行坦
    承不諱，且其尿液檢體為警採集送驗結果，呈現甲基安非他
    命代謝後之安非他命、甲基安非他命陽性反應，此有台灣尖
    端先進生技醫藥股份有限公司濫用藥物檢驗報告 1份附卷可
    稽，並有扣案安非他命吸食器可資佐證，足認被告之任意性
    自白核與事實相符，本件事證明確，被告施用第一級毒品之
    犯行，堪以認定。又毒品危害防制條例於92年7月9日修正公
    布，自93年1月9日施行，其中第20條、第23條將施用毒品之
    刑事處遇程序區分為「初犯」、「5年內再犯」、「5年後再
    犯」。依其立法理由之說明：「初犯」，經觀察、勒戒或強
    制戒治，應為不起訴處分或不付審理之裁定；經觀察、勒戒
    或強制戒治執行完畢釋放後，「 5年內再犯」者，因其再犯
    率甚高，原實施之觀察、勒戒及強制戒治既已無法收其實效
    ，爰依法追訴或裁定交付審理。至於經觀察、勒戒或強制戒
    治執行完畢釋放，「 5年後再犯」者，前所實施之觀察、勒
    戒或強制戒治已足以遮斷其施用毒品之毒癮，為期自新及協
    助其斷除毒癮，仍用「初犯」規定，先經觀察、勒戒或強制
    戒治之程序。從而，依修正後之規定，祇於「初犯」及「 5
    年後再犯」 2種情形，有其追訴條件之限制，即須於初犯經
    觀察、勒戒或強制戒治釋放後， 5年內均無施用毒品之行為
    ，始能認其前所實施之觀察、勒戒或強制戒治已足遮斷毒癮
    ，而得於 5年後再犯時，再予適用初犯之規定，重行觀察、
    勒戒等程序。倘5年內已經再犯，被依法追訴處罰，縱其第3
    次（或第3次以上）施用毒品之時間在初犯釋放5年以後，即
    與「5年後再犯」之情形有別，且因已於「5年內再犯」，顯
    見其再犯率甚高，原實施觀察、勒戒或強制戒治，已無法收
    其實效，自無再經觀察、勒戒及強制戒治之必要，應由檢察
    官逕行起訴（最高法院95年第 7次刑事庭會議決議參照）。
    本件被告前因施用毒品案件，經法院裁定送觀察、勒戒後，
    復三犯施用毒品案件，經裁定令入戒治處所施以強制戒治，
    並以91年度簡字第 591號判處有期徒刑4月確定，於93年2月
    17日徒刑易科罰金執行完畢。又於 5年內再犯施用第二級毒
    品案件，經原審法院分別以94年度簡字第1256號、94年度易
    字第1887號判處有期徒刑6月及8月確定，於95年12月17日縮
    短刑期執行完畢。再於98年間因施用第二級毒品案件，經原
    審法院以98年度易字第 355號、98年度簡字第4209號判處有
    期徒刑6月及4月確定等情有本院被告前案紀錄表在卷可按，
    其在上揭強制戒治執行完畢釋放後 5年內，既已再犯施用毒
    品之罪，並經檢察官依法追訴處罰，揆諸前揭說明，其本次
    犯行即與毒品危害防制條例第20條第3項所稱之「5年後再犯
    」有別，是檢察官依法追訴，於法並無不合，自應依法論科
    。而按甲基安非他命係毒品危害防制條例第 2條第2項第2款
    所定之第二級毒品，核被告所為，係犯毒品危害防制條例第
    10條第 2項之施用第二級毒品罪。被告持有甲基安非他命之
    低度行為，應為其施用之高度行為所吸收，不另論罪。又被
    告因施用毒品案件，經原審法院以94年度簡字第1256號、94
    年度易字第1887號判處有期徒刑6月及8月確定，已於95年12
    月17日縮短刑期執行完畢，有本院被告前案紀錄表在卷可按
    ，其受徒刑之執行完畢後， 5年內故意再犯本件有期徒刑以
    上之罪，為累犯，應依刑法第47條第 1項之規定加重其刑。
    爰審酌被告有多次施用毒品前科，前經觀察、勒戒與論罪科
    刑執行完畢後，未能徹底戒絕毒癮，再次沾染惡習犯本案施
    用毒品罪，並參酌施用毒品行為對於自身危害程度非輕，對
    社會風氣、治安有潛在危害，惟本質仍屬戕害自身行為，所
    為尚未害及他人，且於犯罪後坦承犯行，態度尚佳等一切情
    狀，量處有期徒刑 6月，如易科罰金，以新台幣壹仟元折算
    一日。被告不服，提起本件上訴，略以：所犯施用第二級毒
    品罪，僅屬戕害自身之行為，並不一定會對社會風氣、治安
    有潛在危害，此觀之被告自89年起，並無因施用毒品衍生其
    他犯罪情狀，如竊盜、搶奪等，且無其他證據佐證被告有潛
    在犯罪傾向，是上訴人除施用毒品行為外與一般平民無異，
    再者，被告有工作在身且須為家庭盡心力，並非以犯罪為常
    業，原審之量刑有失偏頗且預設其他犯罪動機，請  鈞院裁
    量量刑時，參酌被告僅只單純施用毒品行為，而為較輕之刑
    度云云。惟查：有關量刑輕重，係屬事實審法院得依職權自
    由裁量之事項，而原審量刑時，均已審酌刑法第57條各款所
    列情狀，既未逾越法定範圍，又未濫用其職權，量刑至為妥
    適。是被告空言指摘原審量刑過重云云，自屬無據，從而，
    被告所提上訴理由，均未具體指摘原判決認事用法究有何不
    當或違法之處，自非屬得上訴第二審之具體理由。依上揭說
    明，本件上訴未敘述具體理由，其上訴自屬不合法律上之程
    式，應予判決駁回，並不經言詞辯論為之。
據上論斷，應依刑事訴訟法第367條前段、第372條判決如主文。
中    華    民    國    100  年    1      月    12    日
                  刑事第八庭  審判長法  官  張傳栗
                                    法  官  黃斯偉
                                    法  官  劉嶽承
以上正本證明與原本無異。
不得上訴。
                                    書記官  何仁崴
中    華    民    國   100    年    1     月    12    日
附錄：本案論罪科刑法條全文
毒品危害防制條例第10條
施用第一級毒品者，處 6 月以上 5 年以下有期徒刑。
施用第二級毒品者，處 3 年以下有期徒刑。